【裁判字號】    99,家聲,414
【裁判日期】    991116
【裁判案由】    變更子女姓氏
【裁判全文】
臺灣板橋地方法院民事裁定             99年度家聲字第414號
聲  請  人  乙○○
法定代理人  丙○○
利害關係人  甲○○
號之上列聲請人請求變更子女姓氏事件，本院裁定如下：
    主    文
聲請人乙○○之姓氏准予變更為母姓之「莊」姓。
聲請程序費用由聲請人法定代理人丙○○負擔。
    理    由
一、按有下列各款情形之一，法院得依父母之一方或子女之請求
    ，為子女之利益，宣告變更子女之姓氏為父姓或母姓：一、
    父母離婚者。二、父母之一方或雙方死亡者。三、父母之一
    方或雙方生死不明滿三年者。四、父母之一方顯有未盡保護
    或教養義務之情事者，民法第1059條第5 項有明文規定。按
    姓氏屬姓名權而為人格權之一部分，具有社會人格之可辨識
    性，與身分安定及交易安全有關外，姓氏尚具有家族制度之
    表徵，故賦予父母之選擇權，惟因應情勢變更，倘有事實足
    認變更子女之姓氏對其有利時，父母之一方或子女自得請求
    法院宣告變更子女之姓氏為父姓或母姓。
二、本件聲請意旨略以：聲請人乙○○之父母於民國95年3 月22
    日離婚，有關聲請人乙○○權利義務之行使負擔約定由母親
    丙○○任之，聲請人乙○○自父母離婚後，即與母親及外祖
    父母同住，聲請人父親均未扶養聲請人，亦很久未前來探視
    聲請人，故為聲請人之利益計，爰依法聲請變更聲請人姓氏
    從母姓「莊」等語。
三、經查，聲請人所主張之上開事實，業據聲請人提出戶籍謄本
    1 件為憑，並經聲請人乙○○到庭陳述：「（問：你父親叫
    何名？）我只知道他姓翁」、「（問：你有無看過你父親？
    ）有」、「（問：你讀國小後有無看過你父親？）國小的時
    候沒有，幼稚園的時候有」、「（問：你父親是否有帶你出
    去玩過？）沒有」、「（問：你父親有無拿過錢給你？）沒
    有」、「（問：你父親住在何處？）嘉義」、「（問：你父
    親有無帶你回去嘉義過？）是媽媽騎車載我去，是幼稚園的
    時候的事」、「（問：你目前有無父親的電話？）沒有」、
    「（問；你父親在你讀國小時有無打電話給你？）沒有，幼
    稚園的時候有」、「（問：你目前讀國小幾年級？）二年級
    」；及聲請人母親丙○○到庭證稱：「（問：甲○○有無拿
    錢扶養小孩？）沒有」、「（問：聲請人最近一次看到父親
    是何時？）三四歲左右」、「（問：甲○○的老家是否在嘉
    義？）是」、「（問：甲○○最近幾年是否有去探視小孩？
    ）沒有，我不知道他在忙什麼，已經很久沒有聯絡」各等語
    （見本院99年10月25日非訟事件筆錄），而聲請人父親甲○○經通知則未到庭或提出書狀表示意見，聲請人之主張，應
    堪信實。本院審酌上情，考量聲請人乙○○於父母離婚後均
    由母親及外祖父母扶養照顧，父親對聲請人乙○○顯未盡保
    護或教養義務，自可認聲請人變更姓氏從母姓對聲請人較為
    有利，是聲請人本件請求，經核並無不合，依法應予准許，
    爰裁定如主文所示。
四、依非訟事件法第131 條之1 第2 項、第122 條第3 項，裁定
    如主文。
中    華    民    國    99    年    11    月    16    日
                  家 事 法 庭  法  官  曾正耀
上列正本證明與原本無異。
如不服本裁定應於送達後10日內向本院提出抗告狀，並應繳納抗
告費新台幣1,000 元。
中    華    民    國    99    年    11    月    16    日
                               書記官  陳又菁

司法院資訊處製作；財團法人民間司法改革基金會備份。
